【裁判字號】    89,上訴,1424
【裁判日期】    890530
【裁判案由】    毒品危害防制條例等
【裁判全文】
臺灣高等法院刑事判決                          八十九年度上訴字第一四二四號
    上  訴  人
    即  被  告  甲○○
    選任辯護人  鄭志周
右上訴人因違反麻醉藥品管理條例案件，不服臺灣桃園地方法院八十七年度訴字第一
四五號，中華民國八十八年九月六日第一審判決（起訴案號：臺灣桃園地方法院檢察
署八十六年度偵字第七七八四號、第八一八七號、第一三四四０號）提起上訴，本院
判決如左：
    主      文
原判決關於非法販賣化學合成麻醉藥品及定執行刑部分撤銷。
甲○○非法販賣化學合成麻醉藥品，累犯，處有期徒刑陸年。扣案之安非他命參包（
合計驗餘後淨重一０八．九八公克）、安非他命壹包（驗餘後淨重五０五．四二公克
）、安非他命陸包（合計驗餘後淨重一九三．六八公克）、安非他命壹包（毛重三四
公克）、電子秤壹個、分裝袋壹批、電子監視器壹個、電視機壹台均沒收之。
    事      實
一、甲○○前於民國八十二年間因妨害自由、賭博案件，經法院判處有期徒刑五月及
    處罰金五千元確定，於八十三年七月二十六日易科罰金及繳清罰金執行完畢（構
    成累犯）；又於八十五年間因違反麻醉藥品管理條例案件經法院判處有期徒刑五
    年十月、四月，違反肅清煙毒條例案件經判處有期徒刑二年，定應執行刑為七年
    十月確定，送監執行，刑期自八十六年四月二十五日算，迄九十四年一月十九日
    止（現仍在監執行中）。
二、甲○○明知安非他命業經行政院衛生署六十九年十二月八日衛署藥字第三０一一
    二四號公告六十九年十二月八日起禁止輸入、製造，自七十年六月一日起禁止販
    賣、轉讓，於七十九年十月九日經公告列入化學合成類麻醉品管理，竟意圖營利
    ，於八十五年六月間以每公克約新台幣（下同）五三三元或四百元之代價，向不
    詳姓名之友人購買化學合成麻醉藥品安非他命後，於八十六年三月中旬某日，在
    桃園縣中壢市某處，以二千元代價，非法販賣一小包安非他命（毛重約一．一公
    克）予乙○○。嗣乙○○於八十六年五月二十日一時許，在新竹縣頭份鎮○○里
    ○○路一０四號林世勳住處，經警查獲林世勳、乙○○（均由檢察官另行處理）
    ，乙○○供述其所施用之安非他命係向甲○○購買。
三、嗣(一)八十五年七月三日三時三十分許，在新竹縣頭份鎮○○街十四巷七弄十一號
    黃蒼葵租屋處所，在甲○○所有之ＯＴ－五六七三號自用小客車內查扣甲○○所
    有之安非他命一包、在三樓房間內查扣甲○○所有之安非他命二包（以上三包合
    計驗餘後淨重一０八．九八公克）。(二)八十五年九月八日十二時許，在苗栗縣公
    館鄉○○村○○路四二號十樓黃蒼葵租屋處所，查扣甲○○所有之安非他命六包
    （合計驗餘後淨重一九三．六八公克）、供販賣安非他命秤重所用之電子秤一個
    、分裝袋一批。(三)八十五年九月九日十時許，經警員再度前往上開玉谷村向陽路
    四二號十樓處所，查扣甲○○所有之安非他命一包（毛重三四公克）、供監視人
    員進出所用之電子監視器一個、電視機一台。(四)八十六年四月十七日一時三十分
    許，在新竹市○○路五六號劉永輝住處，查獲甲○○、曾榮郎、劉永輝、王岐峰
    、宋錦增、黃連祥、范丁盛（曾榮郎等六人由檢察官另行處理），並扣得甲○○
    所有之安非他命一包（驗餘後淨重五０五．四二公克）。
四、案經新竹市警察局、苗栗縣警察局頭份分局、國道公路警察局第二警察隊分別移
    送台灣新竹、苗栗地方法院檢察署，暨由前揭檢察署呈請台灣高等法院檢察署核
    由台灣桃園地方法院檢察署偵查起訴。
    理      由
一、訊據上訴人即被告甲○○矢口否認有於右揭時地販賣安非他命予乙○○之犯行，
    並辯稱：我不認識乙○○，查到的東西也不是我的等語。惟查：
  (一)證人乙○○於警訊供稱：我是於八十六年三月中旬（詳細日期忘了）在桃園縣中
    壢市以二千元代價，向甲○○購得安非他命毛重一．一公克。於偵訊中稱：向甲
    ○○買的，八十六年三月間向他買一次，是在中壢不詳處所買二千元等語（詳第
    八八七號偵查卷第六頁反面、第十七頁反面），其已明確指稱係於八十六年三月
    中旬在桃園縣中壢市不詳處所，以二千元代價向被告購買一小包安非他命，毛重
    約一．一公克，該名證人與被告間，並無仇隙存在，若非實情，其應無設詞誣陷
    被告之必要。證人乙○○嗣於本院供稱：我不認識甲○○，我有吸毒，但沒向他
    買過（安非他命），我是向桃園「高腳」（台語）拿的，不知其名字及住址，被
    告不是「高腳」云云（本院八十九年五月九日筆錄），顯係事後迴護被告之語，
    應不足採。
  (二)況本案被告先於八十五年七月三日三時三十分許，在新竹縣頭份鎮○○街十四巷
    七弄十一號黃蒼葵租屋處所查扣被告所有之安非他命三包（合計驗餘後淨重為一
    ０八．九八公克），又於八十五年九月八日十二時許，在苗栗縣公館鄉○○村○
    ○路四二號十樓黃蒼葵租屋處所，查扣被告所有之安非他命六包（合計驗餘後淨
    重一九三．六八公克）、電子秤一個、分裝袋一批；翌日在同一處所，又查扣到
    被告所有之安非他命一包（毛重三四公克）、電子監視器一個、電視機一台。復
    於八十六年四月十七日一時三十分許，在新竹市○○路五六號劉永輝住處，查獲
    被告所有之安非他命一包（驗餘後淨重五０五．四二公克），亦有內政部警政署
    刑事警察局八十五年十月二日刑鑑字第五八七九五號鑑驗通知書（附第九０七０
    號偵查卷第一二二頁）、法務部調查局八十八年二月九日陸字第八八００五二
    三五號檢驗通知書、八十七年三月十六日陸字第八七０一三０六號檢驗通知書
    各一紙附卷可稽。被告被查扣之安非他命數量非常龐大，重約八四二．０八公克
    ，若謂如此龐大之安非他命均係專供被告自己施用，顯然與社會上一般單純吸毒
    者，只能以數仟元價格購買一、二小包毒品吸用之情形，差異極大，又有販賣毒
    品所需之電子秤、分裝袋一批扣案可證，於被告女友黃蒼葵租屋處所又設置有電
    子監視器、電視機，以監控進出該處所之人，如果僅係單純吸食毒品，又何必如
    此大費週章？故被告辯稱所查扣之安毒均係為供己吸用云云，顯係卸責之詞，殊
    難採信。
  (三)證人黃蒼葵於偵訊中指訴八十五年九月八日在前揭玉谷村向陽路四二號十樓處所
    查扣到之安非他命六包、電子秤一個、分裝袋一批，均係其同居男友即被告所有
    等語（詳第九０七０號偵查卷第二九頁反面），監視器亦係被告找人裝設，被告
    有在販賣安非他命（前揭偵卷第三０頁、第六一頁、第六七頁），參諸被告之友
    人彭治博亦證述被告有在賣安非他命等語（同前揭偵查卷第三０頁），證人黃蒼
    葵係被告同居之女友，業據黃蒼葵在偵查中供述在卷（見同上偵查卷第二九頁反
    面），二人關係匪淺，其所為之證言，應屬可信。被告於本院辯稱：黃蒼葵不是
    我女友，只是朋友，他向我租屋云云（本院八十九年五月九日筆錄），顯係事後
    圖卸刑責之詞，應不足採。且被告之友人彭治博亦證稱被告有販賣安非他命之行
    為，是被告確有於右揭時地販賣安非他命予乙○○之犯行，被告一再否認有販賣
    安非他命云云，委無可採。被告所舉證人丙○○到庭供證：我都叫黃蒼葵「大姐
    」，黃蒼葵有在賣（毒品），我去買的時候只要一點點，大姐就秤給我，我是向
    大姐買毒品，都是向大姐聯絡，我認識被告，大家都是朋友，但我去大姐那邊的
    時候，我沒有看過他，我不知道黃蒼葵的男友有無在賣（毒品）云云（本院八十
    九年五月二十三日筆錄）顯與被告有無販賣安非他命予乙○○之事實無關，是該
    證人此部分證言，顯不能據為被告有利之證據。至該證人另證稱：本案查獲的秤
    （指電子秤）、藥是大姐的，電視機應是小弟的（指與黃蒼葵住同一房子之小弟
    而言），監視器應是小弟裝的．．．本案查獲的東西都是大姐的，以前他都放在
    房間內，他放哪裡我都知道云云（見本院八十九年五月二十三日筆錄），核與證
    人黃蒼葵上述證述情節不符，查證人黃蒼葵係與被告為同居關係已如上述，其二
    人關係密切，證人黃蒼葵對本案被告犯罪事實自較其他人更為瞭解，自應以其證
    詞為可採，而證人丙○○上開證詞，顯係為迴護被告之詞或屬個人意見推測之詞
    ，應不足採。
  (四)又前揭被查扣之安非他命經被告供述係分別於八十五年六月間，以三兩六萬元代
    價向不詳姓名之友人購買，每兩三七．五公克（詳第七七八四號偵查卷第十二頁
    ），或者以二十萬元代價向友人購買五百公克（詳第四七二五號偵查卷八十六年
    四月十七日偵訊筆錄），以此計算，三兩六萬元，則每公克約五三三元、五百公
    克二十萬元，則每公克約四百元，而被告賣給證人乙○○之價格係毛重一．一公
    克為二千元，顯然獲得暴利，被告以此謀利之意圖，應可認定。被告每日吸用安
    非他命之數量甚多，安非他命又係價格昂貴之毒品，如無販毒之高額暴利收入，
    被告何來鉅款可供購買毒品以吸食？其顯然係購入安非他命後，再分裝出售他人
    ，以謀取暴利，供己吸食花費之所需。被告具販賣安非他命謀取暴利之意圖，彰
    彰甚明。
  (五)綜上所述，顯見被告上揭所辯，委係圖卸刑責之詞，應不足採信，其右揭罪證明
    確，犯行洵堪認定。
二、查安非他命經行政院衛生署七十九年十月九日衛署藥字第九０四一四二號公告列
    入「化學合成類麻醉品」管理，被告右揭販賣安非他命行為後，毒品危害防制條
    例於八十七年五月二十日公布自同年月二十二日施行，該條例將安非他命列為第
    二級毒品，該條例第四條第二項有關販賣安非他命之規定，以之與舊法即麻醉藥
    品管理條例第十三條之一第二項第一款規定比較結果，以舊法較有利於行為人，
    自應適用舊法，核被告所為，係犯麻醉藥品管理條例第十三條之一第二項第一款
    之非法販賣化學合成麻醉藥品之罪，被告具有如事實欄所載之前科，及執行紀錄
    ，有台灣高等法院檢察署刑案紀錄簡覆表一份附卷可參，其經有期徒刑執行完畢
    後，五年內再犯有期徒刑以上之本罪，應論以累犯，依法加重其刑。原審據以論
    科，被告上訴意旨矢口否認犯罪，指摘原判決此部分不當固無可取，惟原判決未
    明安非他命何以係屬化學合成麻醉藥品之依據，且未將被告意圖營利之事實於
    事實欄為明確記載認定，均有未合，原判決既有可議，自應由本院將原判決關於
    非法販賣化學合成麻醉藥品及定執行刑部分予以撤銷改判。審酌被告之品行、犯
    罪之動機、目的、手段，犯罪所生危害、犯後態度及其他一切情狀，量處如主文
    所示之刑，以資懲儆。
三、扣案之安非他命三包（合計驗餘後淨重一０八．九八公克）、安非他命一包（驗
    餘後淨重五０五．四二公克）、安非他命六包（合計驗餘後淨重一九三．六八公
    克）、安非他命一包（毛重三四公克），係屬違禁物應諭知沒收，電子秤一個、
    分裝袋一批係被告所有，供販賣毒品秤重及分裝所用之物，電子監視器一個、電
    視機一台，係被告所有供販賣毒品監視進出人員所使用之物，均應宣告沒收。
四、公訴意旨另略以：被告甲○○除於本案右揭時地販賣安非他命予乙○○一次之犯
    行外，另自八十五年間起至八十六年三月間止，在桃園縣中壢巿、苗栗縣等地區
    ，亦有販賣安非他命予乙○○等不特定人多次，因認被告此部分亦犯有麻醉藥品
    管理條例第十三條之一第二項第一款之罪嫌云云。查被告自始至終均矢口否認有
    販賣安非他命予他人之犯行，且除被告有於右揭時地販賣安非他命一次予乙○○
    之犯行外，經查並無其他證據可資證明被告另有販賣安非他命予他人之犯行，是
    此部分被訴犯罪應屬不能證明，唯因公訴人認此部分與前揭有罪部分有連續犯關
    係，為裁判上一罪，故不另為無罪之諭知。
五、據上論斷，應依刑事訴訟法第三百六十九條第一項前段、第三百六十四條、第二
    百九十九條第一項前段、麻醉藥品管理條例第十三條之一第二項第一款、刑法第
    十一條前段、第二條第一項但書、第四十七條、第三十八條第一項第一款、第二
    款，判決如主文。
本案經檢察官鄭龍照到庭執行職務。
中     華     民     國    八十九   年      五        月      三十      日
                             臺灣高等法院刑事第十庭
                                審判長法  官  蔡  長  溪
                                       法  官  溫  耀  源
                                       法  官  楊  貴  志
右正本證明與原本無異。
如不服本判決應於收受送達後十日內向本院提出上訴書狀，其未敘述上訴之理由者並
得於提起上訴後十日內向本院補提理由書（均須按他造當事人之人數附繕本）。
                                       書記官  沈  秀  容
中     華     民     國    八十九   年      六        月      二        日
附錄本案論罪科刑法條全文：
麻醉藥品管理條例第十三條之一第二項第一款：
違反前條之規定，其屬於第二條四款之麻醉藥品者，依左列規定處罰：
一、非法輸入、製造、運輸、販賣者，處五年以上有期徒刑，得併科五萬元以下罰金


司法院資訊處製作；財團法人民間司法改革基金會備份。
